【裁判字號】    95,家訴,101
【裁判日期】    951110
【裁判案由】    給付扶養費
【裁判全文】
臺灣桃園地方法院民事判決             95年度家訴字第101號
原        告  甲○○
兼法定代理人  丙○○
被      告    乙○○
上列當事人間請求給付扶養費事件，本院於民國95年10月27日辯
論終結，判決如下：
    主  文
被告應給付原告丙○○新台幣伍拾萬元。
被告應自民國九十五年八月一日起至原告甲○○成年之日止，按
月於每月十一日給付原告甲○○新台幣柒仟伍佰元。
訴訟費用由被告負擔。
本判決第二項到期部分得假執行。
    事  實
一、按訴狀送達後，原告不得將原訴變更或追加他訴；但擴張或
    減縮應受判決事項之聲明者，不在此限，民事訴訟法第255
    條第1項第3款定有明文。本件原告起訴請求(一)被告應給付原
    告丙○○新台幣（下同）1,000,000元。(二)被告應自民國95
    年8月1日起至原告甲○○成年之日止，按月給付原告甲○○
    新台幣15,000元。嗣於95年9 月19日本院審理中減縮聲明為
    (一)被告應給付原告丙○○500,000元。(二)被告應自95年8月1
    日起至原告甲○○成年之日止，按月給付原告甲○○7,500
    元，此係減縮應受判決事項之聲明，核與民事訴訟法第255
    條第3款規定相符，應予准許，合先敘明。
二、原告起訴主張：原告丙○○與被告為夫妻，育有一女即原告
    甲○○（民國○○年○○ 月○○日生），惟被告自89年10月起即未
    支付子女之扶養費，由原告丙○○獨自負擔原告甲○○每月
    15,000元之扶養費，迄今總計約支出1,050,000 元。按子女
    之扶養費應由父母共同負擔，是原告丙○○共為被告支付原
    告甲○○之扶養費525,000元，爰依民法第176條第1 項規定
    ，請求被告返還其費用。(二)原告甲○○為被告之子，然被告
    均未盡其扶養義務，爰依民法第1116條之2、第1119條規定
    ，請求被告給付自95年8月1日起至原告甲○○成年之日止，
    按月給付原告甲○○7,500元之扶養費。
三、被告則以：被告母親自90年起因病住進療養院，至95年5 月
    死亡時止，被告每月需支付母親之扶養費15,000元，而原告
    丙○○於被告母親生病時，均不曾前往探視，未盡其為人媳
    之責任，且原告於89年10月自行帶走原告甲○○，此後原告
    甲○○均與原告丙○○同住，該期間之子女生活費用應由原
    告丙○○自行支付，被告不願給付原告丙○○500,000 元，
    惟願意每月給付原告甲○○7,500 元，至原告甲○○成年之
    日止等語置辯。並聲明：(一)原告丙○○之訴駁回。(二)同意原
    告甲○○之請求。
四、經查，原告丙○○與被告於79年6月1日結婚，育有一名未成
    年子女即原告甲○○，被告自89年10月起即未支付原告甲○
    ○之扶養費，而由原告丙○○獨立扶養原告甲○○，扶養費
    為每月15,000元此為兩造所不爭執，並有戶籍謄本附卷可稽
    ，自堪信為真實。
五、按父母對於未成年子女負有保護及教養之權利、義務，為民
    法第1084條第2 項所明定。而父母基於親子關係本質所生之
    教養未成年子女義務，可分為實際履行扶養義務與因履行所
    生之費用負擔二部分，其中實際履行扶養部分屬親權內容之
    教養義務範圍，而因履行教養義務所生之費用則屬扶養義務
    範圍，應由父母雙方按各自經濟能力分擔，且此部分非屬親
    權範圍，未任親權之一方不能免責（民法第1116條之2參照
    ）。又父母因負擔扶養義務而不能維持自己生活者，免除其
    義務；扶養之程度，應按受扶養權利者之需要與負扶養義務
    者之經濟能力及身分定之，民法第1118條及1119條定有明文
    。是父母對未成年子女之扶養義務，係指因保護教養未成年
    子女所生之費用分擔，為父母對於未成年子女之生活保持義
    務，應供應未成年子女身分相當之全面需要，不以受扶養權
    利人與負扶養義務人同居一家為必要，亦不以有親權為負擔
    費用之前提。故被告對於未成年子女甲○○之扶養義務，並
    不因其未有同居事實或未行使親權而免除。原告丙○○主張
    其已支出未成年子女甲○○全部之扶養費用，而被告對於未
    成年子女之保護教養義務，係基於身分關係而產生，不因原
    告丙○○已為支出而得卸免得利，是原告丙○○已為之支出
    ，自得依無因管理法律關係向被告求償，惟其求償之分擔額
    應依其經濟能力定之。
六、被告對原告甲○○每月之扶養費為15,000元不爭執，查原告
    丙○○於92年至94年間之每年薪資所得為129,850元至227,9
    00元不等，名下有不動產3筆，該等不動產於94年間之公告
    現值合計699, 450元，被告於92年至94年間之每年薪資所得
    為504,000元至625,530元不等，名下有不動產共37筆，該等
    不動產於94年間之公告現值合計高達14,682,618元，此有兩
    造之稅務電子閘門財產所得調件明細表在卷足憑，是被告之
    經濟狀況顯優於原告丙○○甚多，原告丙○○主張被告應分
    擔未成年子女甲○○扶養費2分之1即每月7,500 元，並無不
    當，縱被告每月需負擔其母親在療養院之費用15,000元，依
    其所有之上述財產觀之，其經濟亦未限於窘困，自仍須負擔
    子女之扶養義務。從而，原告丙○○請求被告返還其自89年
    10月起至95年7月止墊付甲○○扶養費每月7,500元，合計50
    0,000元（7,500*70＝525,000，原告丙○○僅就其中500,00
    0元為請求），洵屬正當，應予准許。
七、按關於認諾捨棄、訴訟上自認及不爭執事實之效力規定，於
    民事訴訟法第572條之1之事件，不適用之，固為同法第574
    條第3 項所明定。但該條之立法目的，在於保障未成年子女
    之最佳利益，就特需法院職權介入之決定未成年子女權利義
    務行負擔之人及其內容、方法事件，為免法院因受當事人主
    張之拘束，無法針對個案需要而為具體妥當、展望未來、權
    宜創設及公益維護之裁判，始規定關於認諾、捨棄、訴訟上
    自認及不爭執事實之效力，均無適用餘地。至有關未成年子
    女扶養費給付數額、期間及方法之決定，因仍具有部分財產
    權性質，凡經審酌後對未成年子女有利之認諾、捨棄、訴訟
    上自認及事實上不爭執，尚難遽認不生訴訟法上之效力。本
    件被告於本院審理中，自承願按月給付7,500 元予原告甲○
    ○，至原告甲○○成年之日止，是參諸上述說明，本諸未成
    年子女之最佳利益，本院認原告甲○○請求被告應自95年8
    月1日起至甲○○成年之日（○○年○○月○○日）止，按月給付
    原告甲○○7,500元，為有理由，應予准許。並依民事訴訟
    法第289條第1項第2款之規定，就已到期之部分依職權宣告
    假執行。
八、據上論結，本件原告之訴為有理由，依民事訴訟法第78條，
    判決如主文。
中    華    民    國    95    年    11    月    10    日
                  家事法庭法  官  劉佩宜
以上正本係照原本作成
如對本判決上訴，須於判決送達後20日內向本院提出上訴狀
中    華    民    國    95    年    11    月    10    日
                          書記官  陳月桂


司法院資訊處製作；財團法人民間司法改革基金會備份。
